臺灣高等法院刑事判決
109年度上訴字第3361號
上  訴  人  
即  被  告  林易新

選任辯護人  黃世欣律師
上列上訴人因違反毒品危害防制條例案件，不服臺灣臺北地方法
院108年度訴字第851號，中華民國109年8月6日第一審判決（起
訴案號：臺灣臺北地方檢察署108年度偵字第17386號），提起上
訴，本院判決如下：
    主  文
原判決關於沒收部分撤銷。
扣案之第二級毒品甲基安非他命貳包（含包裝袋貳只，驗餘淨重
共零點捌貳陸玖公克）及含微量無法秤重、析離之第二級毒品甲
基安非他命殘渣之吸食器壹個，均沒收銷燬。
扣案之手機壹支（IMEI：000000000000000、000000000000000；
含門號0000000000號SIM卡壹張）沒收。
其餘上訴駁回。
    事  實
一、林易新明知甲基安非他命係毒品危害防制條例所列管之第二
    級毒品，依法不得持有、販賣，竟意圖營利，基於販賣第二
    級毒品甲基安非他命之犯意，於民國108年7月10日，透過不
    詳設備連線網際網路後，在「UT網路聊天室」上，顯示暱稱
    「賣執糖不是約的」，暗示欲向不特定買家兜售甲基安非他
    命之意（按甲基安非他命又稱冰糖）。嗣經警發現而喬裝為
    買家詢問購毒事宜，林易新覆以：「急用前安趕快脫手換現
    金」、「兩千遠（元）外送」等語，並透過通訊軟體LINE與
    警達成以新臺幣（下同）8,000元購買4公克安非他命之合意
    ，並約定於108年7月11日18時許在臺北市○○區○○街0段00號
    統一超商新起門市內進行交易。嗣林易新於同日18時40分許
    抵達上址，將第二級毒品甲基安非他命2包（淨重分別為1.4
    665公克、1.7765公克）交付與喬裝為買家之員警時，經警
    當場查獲而未遂，並扣得上開交易之第二級毒品甲基安非他
    命2包及含有第二級毒品甲基安非他命殘渣（量微無法秤重
    、析離）之吸食器1個，而悉上情。
二、案經新北市政府警察局刑事警察大隊報告臺灣臺北地方檢察
    署檢察官偵查起訴。
    理  由
壹、程序方面
　　本案認定犯罪事實所引用之證據資料（包含文書證據），檢
    察官、被告及其辯護人均未爭執其證據能力，且審判程序中
    復未於言詞辯論終結前表示異議，本院審酌各該證據取得或
    作成時之一切情況，並無違法、不當或不宜作為證據之情事
    ，與本案待證事實間復具有相當之關聯性，依刑事訴訟法第
    158條之4反面解釋及同法第159條之5第2項規定意旨，均得
    作為證據。
貳、實體方面
一、認定犯罪事實所憑之證據及理由：
　㈠訊據被告對於上揭犯罪事實坦承不諱(本院卷第56至58頁、16
    7頁)。經查，被告於偵查中、原審準備程序及審判程序中亦
    均坦承不諱（見臺灣臺北地檢署108年度偵字第17386卷【下
    稱偵卷】第110頁；原審卷第268頁、第317頁），並有員警
    之職務報告、被告與員警在「UT網路聊天室」及通訊軟體LI
    NE之對話紀錄擷圖、臺北榮民總醫院108年9月4日北榮毒鑑
    字第C0000000、C0000000號毒品成分鑑定書、自願受搜索同
    意書、新北市政府警察局刑事警察大隊搜索扣押筆錄、扣押
    物品目錄表、現場及扣案物照片等在卷可稽（見偵卷第35頁
    、第63頁至第75頁、第131頁至第137頁、第39頁至第51頁、
    第89頁至第95頁）。又本案查獲時扣案之白色透明結晶2包
    （淨重4.6347公克，取樣0.0023公克檢驗用罄，驗餘淨重4.
    6324公克）經鑑驗，均檢出第二級毒品甲基安非他命之成分
    ；扣案之吸食器1個經鑑驗，亦檢出第二級毒品甲基安非他
    命之成分等情，亦有上開臺北榮民總醫院毒品成分鑑定書在
    卷足憑。
　㈡本案被告販賣甲基安非他命之行為，既有議定數量與價格已
    如上述，雖無從查知被告販入與意欲販出間之價差，然販賣
    甲基安非他命係法定刑為無期徒刑或7年以上有期徒刑之重
    罪，被告非毫無社會歷練之人，復有違反毒品危害防制條例
    之前科，有卷附本院被告前案紀錄表在卷可稽，對於毒品管
    制、查緝甚嚴，販毒係屬重罪，自無不知之理，當無可能甘
    冒犯重罪，未由販賣甲基安非他命之行為中獲取任何利益之
    可能，自足認被告確有從中賺取價差或量差之營利意圖無疑
    。
　㈢據上證據及理由，足認被告之自白供述確與事證相符，犯行
    堪予認定，應依法論科。
二、論罪科刑
  ㈠被告為本案行為後，毒品危害防制條例第4條第2項業於109年
    1月15日修正公布，並於同年7月15日生效。修正前之毒品危
    害防制條例第4條第2項規定：「製造、運輸、販賣第二級毒
    品者，處無期徒刑或七年以上有期徒刑，得併科新臺幣一千
    萬元以下罰金」，修正後之規定為：「製造、運輸、販賣第
    二級毒品者，處無期徒刑或十年以上有期徒刑，得併科新臺
    幣一千五百萬元以下罰金」，則修正後之法定刑刑度顯然較
    修正前提高，並無較有利於被告，是本案應適用修正前之毒
    品危害防制條例第4條第2項規定。
　㈡販賣行為，須有營利之意思，著手乃指實行犯意，尚未達於
    犯罪既遂之程度而言，被告欲出售本案之第二級毒品予員警
    所喬扮之買家以牟利，而由被告攜帶毒品前往約定地點當面
    交易毒品，嗣於員警面前拿出毒品時遭查獲，則被告之行為
    已該當販賣行為之著手，然因為警查獲而未遂。是核被告所
    為，係犯修正前毒品危害防制條例第4條第2項、第6項之販
    賣第二級毒品未遂罪。被告販賣第二級毒品甲基安非他命前
    持有該第二級毒品之低度行為，為高度之販賣行為所吸收，
    不另論罪。被告已著手於販賣行為之實施，惟尚未售出任何
    第二級毒品，其犯罪係屬未遂，爰依刑法第25條第2項之規
    定，按既遂犯之刑度減輕之。
　㈢被告為本案行為後，毒品危害防制條例第17條第2項亦有修正
    （修正公布與生效日期同上段所述），修正前規定：「毒品
    危害防制條例第4條至第8條之罪於偵查及審判中均自白者，
    減輕其刑」，修正後規定「犯第4條至第8條之罪於偵查及歷
    次審判中均自白者，減輕其刑」，則修正後明定被告須於偵
    查及歷次審判中均自白者，方得減輕其刑，相較於修正前並
    未明確規定被告於歷次審判中均須自白才能減刑，新法之減
    刑條件較舊法嚴格，對被告並未較有利，是本案應適用被告
    行為時之法律即修正前毒品危害防制條例第17條第2項。被
    告於偵審中均自白確有欲將扣案之毒品販予員警喬裝之買家
    以牟利之事實，已如前述，是本案有修正前毒品危害防制條
    例第17條第2項規定之適用，應減輕其刑。
　㈣被告前因犯毒品案件，經臺灣新北地方法院以107年度簡字第
    7883號判處有期徒刑3月確定，於108年3月27日易科罰金執
    行完畢等情，有本院被告前案紀錄表在卷可考。本件係於受
    有期徒刑執行完畢5年內，故意再犯本案有期徒刑以上之罪
    ，符合刑法第47條第1項累犯之規定。依刑法第47條第1項規
    定並參酌司法院釋字第775號解釋文及理由書之意旨，審酌
    被告所構成累犯之前案為施用第二級毒品罪，與本案所犯販
    賣第二級毒品未遂罪均屬毒品案件，可見被告於毒品前案刑
    之執行後，仍未悔改，旋即又犯本案，其自我控管能力不足
    ，對刑罰反應力顯然薄弱，爰依上開規定及說明，加重其刑
    。被告及其辯護人上訴意旨主張，販賣與施用情節不同，也
    不具特別惡性，本案也沒有發生實害是未遂，不宜以累犯加
    重其刑云云，與上開刑法及司法院解釋之意旨不符，並無可
    採。　
　㈤被告有以上所述刑之加重及二種以上減輕事由，爰依法先加
    重後減輕，並依較少之數遞減其刑。
　㈥查毒品之危害，除戕害施用者之身心健康外，復因毒品施用
    者為取得購買毒品所需之金錢，亦衍生家庭、社會治安問題
    ，本件被告販賣毒品未遂之犯行，對於毒品施用者提供來源
    ，行為對於他人身心健康及社會秩序實已造成潛在之危險，
    影響非微。復查無被告個人方面有何特殊之原因或環境而犯
    罪，在客觀上亦不足以引起一般人同情，綜觀被告之犯罪情
    狀，並無顯可憫恕之情，難認有何情輕法重之情事，自無適
    用刑法第59條減輕其刑之餘地。被告及其辯護人主張本件被
    告犯行係屬未遂，乃是否應依刑法上開規定減輕其刑之事由
    ；被告始終坦承犯行係屬應否依上開毒品危害防制條例減輕
    其刑之事由；犯罪情節輕微則屬刑法量刑審酌事由，自不應
    混淆。綜上均核並無特殊之原因與環境，在客觀上亦無足以
    引起一般同情，認為即予宣告法定低度刑期，猶嫌過重之處
    ，衡情要無情輕法重之憾，自無再適用刑法第59條規定予以
    酌減其刑之餘地。
　㈦被告及其辯護人上訴意旨又以：本案被告毒品來源為蔡明洋
    ，被告已供出毒品來源，請依毒品危害防制條例第17條第1
    項之規定，減輕其刑等語。惟按犯第4條至第8條、第10條或
    第11條之罪，供出毒品來源，因而查獲其他正犯或共犯者，
    始得減輕或免除其刑，毒品危害防制條例第17條第1項定有
    明文。本件被告上訴意旨雖辯稱，毒品來源係蔡明洋云云，
    然經本院依法傳喚、拘提證人蔡明洋未果(見本院卷第83頁
    、161頁)，並查無證據足資認定本件被告之毒品來源確係蔡
    明洋，自不符合上開因而查獲其他正犯或共犯者，始得減輕
    或免除其刑之要件。再者，被告於警詢的時候供稱毒品是跟
    洪健峰購買的，後來又改稱這次毒品來源不是洪健峰，是跟
    臉書暱稱楊傑男子購買的，在原審審理中又供稱確定本案毒
    品來源不是楊傑，並表示本案不用再查有沒有供出上游（見
    原審卷第268 頁），原審始據此認為無從查起，被告卻又執
    此為上訴的理由，復經本院查無實據。被告反覆再三供述不
    同的上游，顯見所供稱上游是蔡明洋云云，是臨訟杜撰，不
    足採信，亦查無實據，自無從適用上開規定，再減輕其刑。
三、沒收部分：
　㈠查獲之第一級、第二級毒品及專供製造或施用第一級、第二
    級毒品之器具，不問屬於犯罪行為人與否，均沒收銷燬之；
    毒品危害防制條例第18條第1項前段定有明文。扣案之第二
    級毒品甲基安非他命2包（淨重分別為1.4665公克、1.7765
    公克，驗餘淨重分別為0.3422公克、0.4847公克）經鑑驗，
    均檢出第二級毒品甲基安非他命之成分，有上述臺北榮民總
    醫院北榮毒鑑字第C0000000、C0000000號毒品成分鑑定書附
    卷可按，自均應依上開規定宣告沒收銷燬之。上開毒品外包
    裝部分，因其上必含有以現今技術無法完全析離之微量毒品
    ，且無析離之必要，應與毒品視為一體，一併依上開規定宣
    告沒收銷燬之。
　㈡扣案之吸食器1個亦經檢出第二級毒品甲基安非他命之成分，
    有上述臺北榮民總醫院北榮毒鑑字第C0000000號毒品成分鑑
    定書在卷可憑，可認扣案吸食器內含第二級毒品甲基安非他
    命之殘渣，而此甲基安非他命殘渣與吸食器本身無法完全析
    離，是該吸食器連同內含之甲基安非他命亦應整體視為第二
    級毒品而一併沒收銷燬之。
　㈢犯第4條至第9條、第12條、第13條或第14條第1項、第2項之
    罪者，其供犯罪所用之物，不問屬於犯罪行為人與否，均沒
    收之。毒品危害防制條例第19條第1項亦定有明文。扣案之
    手機1支（IMEI：000000000000000、000000000000000；含
    門號0000000000號SIM卡1張），為被告所有，且供其聯繫本
    案毒品交易之用，為供本件販賣毒品所用之物，應依上開規
    定，宣告沒收之。至被告販賣本案毒品之犯行，原可取得8,
    000元之對價，然員警喬扮買家誘捕被告，本無意與被告完
    成本案毒品交易，是被告實際上未因本案犯罪而取得8,000
    元，依法無庸宣告沒收，附此敘明。
四、駁回被告上訴及撤銷改判之理由：
  ㈠被告上訴意旨所據不可採之理由，業經本院指駁如上。原審
    判決以被告所犯事證明確，依法論罪科刑雖無違誤，但就扣
    案之手機1支（IMEI：000000000000000、000000000000000
    ；含門號0000000000號SIM卡1張），依刑法第38條第2項前
    段規定，宣告沒收之，尚有違誤，自應予撤銷改判。
　㈡爰以被告之行為人責任為基礎，審酌被告前已有違反毒品危
    害防制條例之前科素行，有本院被告前案紀錄表在卷可稽，
    本應深知毒品戕害身心，仍明知販賣毒品嚴重危及社會秩序
    及他人身心健康，竟不思循正當途徑賺取生活所需，為謀一
    己私利意圖營利之犯罪動機與目的，漠視法律禁令而以上開
    方式販賣毒品之犯罪手段，造成毒品流通之潛在性危害。再
    兼衡本件幸經警查獲而未遂，被告預定交易之毒品種類、數
    量、自述之智識程度、生活狀況等一切情狀，堪認原審判決
    就上述被告所犯之情節，量處被告如原審判決主文欄第一項
    所示之刑，認事用法並無違誤，量刑亦已屬適當，並無違反
    比例原則或失出失入之情形。被告仍執前詞提起上訴，請求
    再予減輕其刑並從輕量刑，並無理由，應予駁回。　　
據上論斷，應依刑事訴訟法第368條、第369條第1項前段、第364
條，判決如主文。
本案經檢察官高光萱提起公訴，檢察官洪威華到庭執行職務。
中　　華　　民　　國　　109 　年　　12　　月　　2 　　日
                  刑事第十九庭  審判長法　官  曾淑華
                                      法　官  許文章
                                      法　官  陳文貴
以上正本證明與原本無異。
如不服本判決，應於收受送達後20日內向本院提出上訴書狀，其
未敘述上訴之理由者並得於提起上訴後20日內向本院補提理由書
（均須按他造當事人之人數附繕本）「切勿逕送上級法院」。
                                      書記官  洪宛渝
中　　華　　民　　國　　109 　年　　12　　月　　2 　　日
附錄：本案論罪科刑法條全文
修正前毒品危害防制條例第4條
製造、運輸、販賣第一級毒品者，處死刑或無期徒刑；處無期徒
刑者，得併科新臺幣二千萬元以下罰金。
製造、運輸、販賣第二級毒品者，處無期徒刑或七年以上有期徒
刑，得併科新臺幣一千萬元以下罰金。
製造、運輸、販賣第三級毒品者，處七年以上有期徒刑，得併科
新臺幣七百萬元以下罰金。
製造、運輸、販賣第四級毒品者，處五年以上十二年以下有期徒
刑，得併科新臺幣三百萬元以下罰金。
製造、運輸、販賣專供製造或施用毒品之器具者，處一年以上七
年以下有期徒刑，得併科新臺幣一百萬元以下罰金。
前五項之未遂犯罰之。